【裁判字號】    95,重訴,1
【裁判日期】    971211
【裁判案由】    損害賠償
【裁判全文】
臺灣高雄地方法院民事判決               95年度重訴字第1號
原      告  戊○○
            己○○
            庚○○
共      同
訴訟代理人  施秉慧律師
            焦文城律師
被      告  榮工工程股份有限公司
法定代理人  乙○○
被      告  日商鹿島營造股份有限公司台灣分公司
法定代理人  甲○○○
共      同
訴訟代理人  劉豐州律師
            陳韋利律師
被      告  高雄捷運股份有限公司
法定代理人  癸○○
訴訟代理人  王伊忱律師
            陳景裕律師
            鄭美玲律師
複代理人    張宗隆律師
上列當事人間損害賠償事件，本院於民國97年11月20日言詞辯論
終結，判決如下：
    主  文
被告榮工工程股份有限公司、日商鹿島營造股份有限公司台灣分
公司應連帶給付原告庚○○新臺幣壹佰零壹萬零肆佰伍拾壹元及
自民國九十五年十月三日起至清償日止，按年息百分之五計算之
利息。
被告榮工工程股份有限公司、日商鹿島營造股份有限公司台灣分
公司應連帶給付原告己○○新臺幣肆拾肆萬肆仟參佰伍拾柒元及
自民國九十五年十月三日起至清償日止，按年息百分之五計算之
利息。
被告榮工工程股份有限公司、日商鹿島營造股份有限公司台灣分
公司應連帶給付原告戊○○新臺幣貳拾貳萬玖仟肆佰伍拾貳元及
自民國九十五年十月三日起至清償日止，按年息百分之五計算之
利息。
原告其餘之訴駁回。
本判決第一項於原告庚○○以新台幣參拾參萬陸仟捌佰壹拾柒元
供擔保後得假執行。被告榮工工程股份有限公司、日商鹿島營造
股份有限公司台灣分公司如以新臺幣壹佰零壹萬零肆佰伍拾壹元
為原告庚○○供擔保後得免為假執行。
本判決第二項於原告己○○以新台幣壹拾肆萬捌仟壹佰壹拾玖元
供擔保後得假執行。被告榮工工程股份有限公司、日商鹿島營造
股份有限公司台灣分公司如以新臺幣肆拾肆萬肆仟參佰伍拾柒為
原告己○○供擔保後得免為假執行。
本判決第三項於原告戊○○以新台幣柒萬陸仟肆佰捌拾肆元供擔
保後得假執行。被告榮工工程股份有限公司、日商鹿島營造股份
有限公司台灣分公司如以新臺幣貳拾貳萬玖仟肆佰伍拾貳元為原
告戊○○供擔保後得免為假執行。
原告其餘假執行之聲請駁回。
訴訟費用由被告榮工工程股份有限公司、日商鹿島營造股份有限
公司台灣分公司連帶負擔百分之六，原告庚○○負擔百分之四十
八，原告己○○、戊○○各負擔百分之二十三。
    事實及理由
一、按當事人死亡或法定代理人之代理權喪失者，其繼承人或法
    定代理人於得為承受訴訟時，應即為承受訴訟之聲明，民事
    訴訟法第175 條第1 項定有明文。本件原告起訴時，被告高
    雄捷運股份有限公司之法定代理人為江耀宗，嗣於審理中陸
    續變更為丙○○、癸○○，並分別聲明承受訴訟，有高雄捷
    運股份有限公司變更登記表及聲明承受訴訟狀各2 份在卷可
    按（本院卷第610 至616 、1220至1226頁），核無不合，應
    予准許。
二、按訴狀送達後，原告不得將原訴變更或追加他訴，但擴張或
    減縮應受判決事項之聲明者，不在此限，民事訴訟法第255
    條第1 項第3 款定有明文。本件原告原依據侵權行為法律關
    係，起訴請求被告連帶給付原告庚○○新台幣（下同）6,34
    9,255 元、原告己○○3,102,467 元、原告戊○○2,887,56
    2 元及均自起訴狀繕本送達翌日起至清償日止按年息百分之
    5 計算之利息。嗣於訴狀送達後，原告依同一之原因事實及
    請求權基礎，變更聲明為：被告應連帶給付庚○○13,759,2
    55元、原告己○○7,002,467 元、原告戊○○2,887,562 元
    即均自擴張訴之聲明狀送達最後一個被告翌日起至清償日止
    ，按年息百分之5 計算之利息。原告上開訴之變更，核屬擴
    張、減縮應受判決事項之聲明，合於上開規定，應予准許。
三、原告起訴主張：
  (一)被告日商鹿島營造台灣分公司（下稱鹿島公司）與被告榮工
    工程股份有限公司（下稱榮工公司）組成之榮工鹿島聯合承
    攬體，承攬被告高雄捷運股份有限公司（下稱高捷公司）之
    高雄捷運CR4 區段標車站工程（下稱捷運工程），因施工不
    當，致土石流失。原告庚○○所有座落高雄市○○區○○段
    二小段1465、1466建號建物（門牌號碼高雄市○○○路128
    、130 號，下稱128 號、130 號建物）、原告己○○所有座
    落高雄市○○區○○段二小段6982建號建物（門牌號碼原為
    高雄市○○○路132 號，嗣經門牌整編為130 號，下稱132
    號建物）、原告戊○○所有座落高雄市○○區○○段二小段
    2784建號建物（門牌號碼高雄市○○○路134 號，下稱134
    號建物，與前述3 建物合稱系爭建物），因而發生基礎不均
    勻沈陷、結構移動、傾斜等結構性損壞，且系爭128 號建物
    平頂、地坪及牆與地坪交界處有局部裂隙滲水、地下室地坪
    龜裂、滲水、積水、後側門有變形、傾斜、後側浴室牆面損
    壞裂隙約1.5 至5 公厘不等且穿透牆面；130 號、132 號建
    物平頂、地坪及牆與地坪交界處有局部裂隙滲水、地下室地
    坪龜裂、滲水、積水、騎樓處地坪有鼓起現狀；134 號建物
    平頂、地坪及牆與地坪交界處有局部裂隙滲水、主體結構與
    後側增建建物交界處有分離等情形（下稱系爭鄰損事件）。
  (二)被告鹿島公司、榮工公司雖曾於93年8 月16日至8 月20日於
    系爭建物前施作9 支低壓灌漿水泥漿樁，暫時穩定地盤，然
    對系爭建物之損害業已造成，原告曾多次函請被告進行修復
    ，惟截至原告提起本件訴訟時，上開損害均尚未修復，原承
    租戶因無法再正常居住使用，紛紛終止租約遷出，原告庚○○、己○○因此受有租金之損害。
  (三)被告鹿島公司、榮工公司於系爭鄰損事件發生後委請高雄市
    土木技師公會進行損害鑑定僅就系爭建物外觀鑑定損害狀況
    ，並未就建物結構體加以鑑定，原告要求被告拆除系爭建物
    之裝潢進行鑑定，確定系爭建物是否尚堪使用且能安全居住
    。惟為被告所拒，原告始自行委託台灣省土木技師公會鑑定
    ，鑑定結果認定系爭鄰損事件乃因捷運施工，土壤挖掘導致
    系爭建物所在之地盤不穩定，是被告鹿島公司、榮工公司，
    應就其施工不當致侵害原告所有之系爭建物受損，連帶負損
    害賠償責任。
  (四)被告鹿島公司、榮工公司承攬捷運工程開挖連續壁，因施工
    不當，致生系爭鄰損事件。被告高捷公司為連續壁之所有人
    亦為捷運工程之定作人，除應負工作物所有人責任，更應就
    其於被告鹿島公司、榮工公司開挖連續壁前未依規定進行地
    質探測、施工中亦未要求被告鹿島公司、榮工公司隨時進行
    周遭地質變化監測，更未顧及高雄地區係屬沙岩地質，捷運
    工程將大片挖空地盤，容易導致土方坍塌等因素，貿然指示
    被告鹿島公司、榮工公司施工，且於沉陷量突破「警戒值」
    及「行動值」之情況下，未通知被告鹿島公司、榮工公司，
    顯有指示上之過失，應與被告鹿島公司、榮工公司連帶負損
    害賠償責任。爰依民法第184 條、第185 條、第189 條、第
    191 條之規定，請求被告連帶賠償下列損失：(1)原告庚○○
    部分：系爭建物修復費用新台幣（下同）893,035 元、
    裝潢重建費用3,878,720 元、水電、空調、消防設備重建
    費用1,145,000 元、拆除裝潢、水電及鑑定費用432,500
    元、租金損失7,410,000 元，合計13,759,255元。(2)原告
    己○○部分：系爭建物修復費用374,357 元、裝潢重建
    費用1,939,360 元、水電、空調、消防設備重建費用572,
    500 元、拆除裝潢、水電及鑑定費用216,250 元、租金
    損失3,900,000 元，合計7,002,467 元。(3)原告戊○○部分
    ：系爭建物修復費用159,452 元、裝潢重建費用1,939,
    360 元、水電、空調、消防設備重建費用572,500 元、
    拆除裝潢、水電及鑑定費用216,250 元，合計2,885,762 元
    。並聲明：(1)被告應連帶給付原告庚○○13,759,255元、原
    告己○○7,002,467 元、原告戊○○2,885,762 元及均自95
    年10月3 日起至清償日止，按年息百分之5 計算之利息。
    (2)願供擔保，請准宣告假執行。
四、被告鹿島公司、榮工公司則以：
  (一)系爭建物之損害範圍，應僅有128 號建物平頂、地坪及牆與
    地坪交界處有局部裂隙滲水、地下室地坪龜裂、滲水、積水
    、後側門有變形、傾斜、後側浴室牆面損壞裂隙約1.5 至5
    公厘不等；130 號、132 號建物平頂、地坪及牆與地坪交界
    處有局部裂隙滲水、地下室地坪龜裂、滲水、積水、騎樓處
    地坪有鼓起現狀；134 號建物平頂、地坪及牆與地坪交界處
    有局部裂隙滲水、主體結構與後側增建建物交界處有分離等
    情形，並無基礎沉陷之結構性損害。
  (二)系爭建物於被告鹿島公司、榮工公司施作捷運工程前，曾經
    相當之打除、改建，已嚴重破壞建物結構，且系爭建物屋齡
    約20、30年，原告主張系爭建物之損害，並非被告鹿島公司
    、榮工公司施工不當所致。
  (三)原告請求拆除裝潢、水電費用，並非必要費用；水電、空調
    、消防、裝潢重建，並非系爭建物之修復行為，高雄市室內
    設計裝修同業公會鑑定室內裝修費用自非修復損害所必要；
    台灣省土木技師公會之鑑定結果並無參考價值，原告支出此
    部分鑑定費用，亦無必要；系爭建物並未達無法使用之程度
    ，原告自無不能使用系爭房屋之損害，況且，原告所主張之
    系爭鄰損事件發生時，128 號、130 號、132 號房屋並無人
    承租，並不能以原承租人好樂迪公司、功學社承租時之租金
    計算原告庚○○、己○○所受租金之損害等語，資為抗辯。
    並均聲明：(1)原告之訴駁回；(2)如受不利判決，願供擔保，
    請准宣告免為假執行。
五、被告高捷公司以：
  (一)高雄市政府捷運工程局與被告高捷公司簽訂「高雄都會區大
    眾捷運系統與興建營運契約」委由被告高捷公司興建及營運
    ，故被告高雄捷運公司自91年10月4 日起，委由被告鹿島公
    司、榮工公司承攬施作「紅線CR4 區段○段統包工程」，被
    告鹿島公司、榮工公司對捷運工程之施作具有獨立性，並無
    受被告高捷公司指揮之情形，被告高捷公司自無所謂定作或
    指示之過失可言。
  (二)被告高捷公司曾在捷運工程施工前，於90年間委託專業顧問
    公司（萬鼎公司）進行地質鑽探，並將該地質報告提供被告
    鹿島公司、榮工公司參考，原告主張被告高捷公司於捷運工
    程施工前未進行地質探測云云，並非事實。且依據被告高捷
    公司與被告鹿島公司、榮工公司之承攬契約第5 條第2 項之
    約定，於施工期間相關之地質監測等預防事項，均屬承攬人
    即被告鹿島公司、榮工公司之責任，原告以此謂被告高捷公
    司指示上有過失，實無可採。
  (三)捷運工程全部施工材料均係由被告鹿島公司、榮工公司自行
    提供，且捷運工程迄今仍尚未驗收完畢，故原告所稱之地下
    連續壁之所有人應為被告鹿島公司、榮工公司，並非被告高
    雄捷運公司，準此，原告主張被告高雄捷運公司應依民法第
    191 條負工作物所有人賠償責任云云，實屬無理由。
  (四)高雄市土木技師公會就系爭建物進行損害鑑定，鑑定結果認
    ，系爭建物在正常使用情況下結構安全無虞，是以本件原告
    並未受有損害，至為明顯。且系爭房屋屋齡分別已有30年、
    22年，歷經多次地震，原告所主張之建物損害，應與捷運工
    程施工無關。
  (五)原告請求之損害賠償項目關於拆除裝潢、水電費用，非屬必
    要費用；水電、空調、消防、裝潢重建，並非系爭建物之修
    復行為，高雄市室內設計裝修同業公會鑑定室內裝修費用亦
    非修復損害所必要；台灣省土木技師公會之鑑定結果並無參
    考價值，原告支出此部分鑑定費用，亦無必要；此外，原告
    主張之系爭鄰損事件發生時（即93年7 月25日），128 號、
    130 、132 號房屋並無人承租，原告庚○○、己○○自未受
    有租金之損害。並聲明：(1)原告之訴駁回；(2)如受不利判決
    ，願供擔保，請准宣告免為假執行。
六、兩造不爭執事實：
  (一)原告庚○○係128 號、130 號建物之所有人、原告己○○係
    132 號建物之所有人、原告戊○○係134 號建物之所有人。
  (二)系爭建物之損害有：系爭128 號建物平頂、地坪及牆與地坪
    交界處有局部裂隙滲水、地下室地坪龜裂、滲水、積水、後
    側門有變形、傾斜、後側浴室牆面損壞裂隙約1.5 至5 公厘
    不等；130 號、132 號建物平頂、地坪及牆與地坪交界處有
    局部裂隙滲水、地下室地坪龜裂、滲水、積水、騎樓處地坪
    有鼓起現狀；134 號建物平頂、地坪及牆與地坪交界處有局
    部裂隙滲水、主體結構與後側增建建物交界處有分離等情形
    。與後側增建建物交界處有分離等情形。
  (三)被告高捷公司與訴外人高雄市政府捷運工程局簽訂「高雄都
    會區大眾捷運系統」興建營運合約，負責高雄捷運系統工程
    之興建及營運。被告高捷公司自91年10月4 日起，委由被告
    鹿島公司、榮工公司承攬施作「紅線CR4 區段標統包工程」
    ，並訂有工程契約。被告高捷公司為捷運工程之定作人，被
    告鹿島公司、榮工公司為捷運工程之承攬人。
  (四)原告委請台灣省土木技師公會鑑定系爭建物之損害範圍及原
    因，支出鑑定費用280,000 元。
七、本件爭執事項：
  (一)系爭建物之損害情形為何？
  (二)系爭建物之損害是否因被告鹿島公司、榮工公司承攬系爭工
    程施工所致？原告請求被告鹿島公司、榮工公司連帶負損害
    賠償責任有無理由？
  (三)被告高捷公司是否須依民法第189 條定作人責任或民法第19
    1 條工作物所有人責任之規定，與被告鹿島公司、榮工公司
    負連帶賠償責任？
  (四)原告請求各項損害賠償無理由？
八、得心證理由：
  (一)系爭建物之損害範圍為何？
  1.原告主張系爭建物於93年7 月25日系爭128 號建物平頂、地
    坪及牆與地坪交界處有局部裂隙滲水、地下室地坪龜裂、滲
    水、積水、後側門有變形、傾斜、後側浴室牆面損壞裂隙約
    1.5 至5 公厘不等且穿透牆面；130 號、132 號建物平頂、
    地坪及牆與地坪交界處有局部裂隙滲水、地下室地坪龜裂、
    滲水、積水、騎樓處地坪有鼓起現狀；134 號建物平頂、地
    坪及牆與地坪交界處有局部裂隙滲水、主體結構與後側增建
    建物交界處有分離等損害情形，被告對此部分是並不爭執，
    堪信為真實。原告另主張系爭建物另有基礎不均勻沈陷、結
    構移動、傾斜等結構性損壞，被告否認之。
  2.經查：原告主張系爭建物有基礎沉陷之結構性損害等情，業
    經台灣省土木技師公會94年11月7 日（94）省土技字第5858
    號鑑定案（下稱5858號鑑定案）鑑定認為：依該公會鑑定結
    果（即傾斜測量及水準沉陷測量比對、建物損壞部分現況調
    查）系爭建物因地盤不穩定而發生結構體損害，有鑑定報告
    在卷可憑（鑑定報告第5 頁）。高雄市土木技師公會高市土
    技鑑字第93之142 號鑑定案（下稱93之142 號鑑定案）就系
    爭建物之角變量及傾斜測量成果，顯示系爭建物之垂直與平
    行捷運方向之傾斜率皆小於1/200 ，亦有鑑定報告足稽（鑑
    定報告第3 、4 頁），足見，系爭建物確有傾斜之情況。又
    證人即台灣省土木技師公會鑑定技師丁○○到庭證稱：只要
    有結構性的龜裂、滲水，就是所謂的結構性損害。而傾斜會
    發生，沉陷就是原因之一，有沉陷就會發生傾斜，兩種情形
    本來就相伴，因為不均勻沉陷才造成傾斜度的增加，鑑定報
    告第37頁建築物現況調查紀錄表照片編號16、17、鑑定報告
    第68頁照片編號1 、7 ，是沉陷所造成的等語（本院卷第29
    6、299 、300 頁）。另觀之捷運工程93年1 月至7 月之大
    地監測報告結論與建議記載捷運工程施工期間之鄰地沉陷情
    況及採取CCP 併LW灌漿，以因應基地不同階段開挖時造成連
    續壁變形，鄰房傾斜量及建物沉陷量增大等語（本院卷第34
    7 至358 頁）。系爭建物有基礎沉陷之結構性損害，應可認
    定。5858號鑑定案就系爭建物為傾斜測量後，計算其傾斜相
    對變化值時，雖有誤算之情形（理由後述），然依其測量結
    果與高雄市土木技師公會91之045 號鑑定案（即現況鑑定，
    下稱91之045 號鑑定案）之傾斜值對照後，仍可確定系爭建
    物於捷運工程施工後確有傾斜值之變化（理由後述）。5858
    號鑑定案鑑定系爭建物有不均勻沉陷之結論，仍屬可採。證
    人即台灣省土木技師公會鑑定技師辛○○雖證稱：（如何去
    比對之前鑑定報告判斷系爭建物有無傾斜）傾斜可以判斷，
    但是不能判斷是否有沉陷之現象，因為水準點已經改變，無
    法比對沉陷等語。然其亦證稱：建物有無沉陷除依據測量傾
    斜判斷以外，還要依據其他資料等語（本院卷第1073頁）。
    證人丁○○前述證詞確實除除依據傾斜測量結果外，並依據
    裂縫情形判斷沉陷。是以，被告抗辯系爭建物無基礎沉陷之
    結構性損害云云，並無可採。
  3.台灣省土木技師公會比對高雄市土木技師公會就系爭建物之
    原現況鑑定測量資料測點12之1 、12之2 、13之1 、14之1
    各傾斜量相對值，測點12之1 傾斜相對變化值為0.7 公分（
    向西傾斜）、測點12之2 傾斜相對變化值為1.1 公分（向南
    傾斜）、測點13之1 傾斜相對變化值為0.65公分（向西傾斜
    ）、測點14之1 傾斜相對變化值為0.45公分（向西傾斜）。
    台灣省土木技師公會就126 號建物與128 號建物交界即測點
    12 之1、12之2 ；132 號建物位置即測點13之1 ；134 號建
    物測點14之1 等測點之施工後傾斜值，比對系爭建物原現況
    鑑定測量資料測量傾斜值，因系爭建物乃連棟之建築，測點
    均係在系爭建物交界處，固足為系爭建物傾斜測量之依據。
    惟觀之系爭建物之91之045 號鑑定案測量傾斜成果表所示（
    鑑定報告書第137 頁），垂直線頂點T 在上方，底點B 在下
    方，測點12之1 測量結果為B 點位於垂直線右側距離0.2 公
    分，該測點交界之建物，應為向西傾斜，已經證人即91之04
    5 號鑑定案之鑑定技師壬○○到庭證述明確（本院卷第409
    頁）；又5858號鑑定案測量施工後之傾斜值所表示之
    △2 ＝0.5 公分，且△2 為從垂直線向右計算至B 點之距離
    ，有傾斜測量立面圖可稽（鑑定報告第22頁），施工後B點
    仍在垂直線右側。測點12之1 交界之建物仍向西傾斜，該測
    點交界之建物於施工前後既均向西傾斜，應可認定。參諸證
    人辛○○到庭證述：傾斜測量相對變化值如果傾斜是同向是
    減的，若是反向是用加的等語（本院卷第1071頁背面）。則
    測點12之1 之傾斜相對變化值應為0.3 公分（0.5 －0.2 ＝
    0.3） ，始屬正確。證人辛○○雖證稱：測點12之1 本來B
    點在垂直線右側（即向東傾斜），後來向西傾斜0.5 公分，
    表示B 點會在垂直線左側，所以傾斜相對變化值是0.7 公分
    （0.2 ＋0.5 ＝0.7） 等語，然證人辛○○當庭繪置測點12
    之1 原現況之傾斜情形（本院卷第1076頁），顯與91至045
    號鑑定案測量之結果不符，其證述施工前128 號建物係向東
    傾斜等語，並無可採。又5858號鑑定案測量施工後之傾斜值
    所表示之△2 ＝0.5 公分，且△2 為從垂直線向右計算至B
    點之距離，有傾斜測量立面圖可稽（鑑定報告第22頁），證
    人辛○○證稱施工後向西傾斜所以B 點在垂直線左側，顯與
    測量立面圖不符，亦不足採信。是以，測點12之1 施工後傾
    斜相對變化值為0.3 公分，測點12之2 施工後之傾斜值為0.
    3 公分（向南傾斜，即B 點位於垂直線右側距離0.3 公分）
    ，對照施工前B 點位於垂直線右側距離0.8 公分，則此測點
    施工後之傾斜變化相對值為0.5 公分（│0.3 －0.8│＝0.
    5 ，向北傾斜）；測點13之1 施工後傾斜值為0.25公分（向
    西傾斜，即B 點位於垂直線右側距離0.25公分），對照施工
    前B 點位於垂直線右側距離0.4 公分，則此測點施工後之傾
    斜相對值為0.15公分（│0.25－0.4│＝0.15，向東傾斜）
    ；測點14之1 施工後傾斜值0.45公分（向西傾斜，即B 點位
    於垂直線右側0.45公分），對照施工前B 點位於垂直線右側
    距離0 公分，則此測點施工後之傾斜相對值為0. 45 公分（
    0.45－0 ＝0.45，向西傾斜），應可認定。
  (二)系爭建物之損害是否因被告鹿島公司、榮工公司承攬捷運工
    程施工所致？原告請求被告鹿島公司、榮工公司連帶負損害
    賠償責任有無理由？
  1.原告主張系爭建物因被告鹿島公司、榮工公司施作捷運工程
    致系爭建物受有損害等情，被告鹿島公司、榮工公司否認之
    。經查：
  (1)5858號鑑定案鑑定結果認系爭建物發生樑、柱、版、牆等結
    構損壞及基礎不均勻沉陷，結構體傾斜等原因是由於捷運施
    工，土壤挖掘導致系爭建物之地盤不穩定所造成，有鑑定報
    告在卷可憑。該會依據現場調查事實發生時之損害情況，並
    參考檢測標的物沉陷測量及傾斜測量再依據高捷公司93高捷
    V2字第4288號函主旨所示，因捷運施工致系爭標的物有明顯
    沉陷龜裂情形，並於93年8 月16日及8 月20日於系爭建物前
    施作9 支低壓灌漿水泥漿樁等補救措施等資料作專業性判斷
    ，而非依據申請人之主觀陳述，已經該會96年4 月18日96
    省土技字第2188號函覆明確，有該函文在卷足參（本院卷第
    535 頁），台灣省土木技師公會鑑定結果，應屬可採。又觀
    之捷運工程93年1 月至7 月之大地監測報告鄰地沉陷情況及
    結論與建議記載「採取CCP 併LW灌漿，以因應基地不同階段
    開挖時造成連續壁變形，鄰房傾斜量及建物沉陷量增大」、
    「沉陷變化量超過行動值」等語（本院卷第347 至358 頁）
    。足見，系爭建物確實因捷運工程施工而受損。
  (2)高雄市土木技師公會於93年8 月13、14、18至21日會勘系爭
    建物並鑑定其龜裂及損害情形，並比對原現況鑑定資料後，
    發現系爭建物均有損害情形（鑑定報告第4 頁）。該會就上
    開鑑定報告雖另補充說明：鑑定報告就128 號建物3 樓至頂
    樓樓梯間牆面有龜裂、地下室地坪全面性龜裂、1 樓騎樓地
    坪全面性龜裂，為捷運施工或屋況劣化引起；130 、132 號
    建物地下室牆、坪頂有裂隙為捷運施工或屋況劣化所造成，
    1 樓騎樓地坪磁磚拱起為捷運施工所引起，134 號建物B1樓
    攝影室平頂及牆有多處裂隙，為捷運施工及屋況劣化所造成
    ；1 樓後側地坪有凹陷為捷運施工及屋況劣化所造成；1 樓
    騎樓地坪有凹陷為捷運施工所造成，有該會96年3 月29日高
    市土技字第09600718號函在卷可憑（本院卷第489 至491 頁
    ）。惟查：系爭128 、130 、132 號建物屋齡雖已有30年餘
    ，134 號建物屋齡亦有22年餘，然系爭建物如因屋況劣化而
    有前述之損害，應非一朝一夕所致，至少於91年間91之045
    號鑑定案鑑定時即可略知其屋況劣化之情形；而捷運工程於
    91年間施工至系爭鄰損事件發生時，期間僅約2 年，應無可
    能在此段期間內密擊出陷屋況劣化之損害，況且證人余文芳
    到庭證述系爭建物裂縫增加之其他原因時，並未提及係屋況
    劣化所致，有本院準備程序筆錄可憑（本院卷第303 頁），
    上開93之142 號鑑定案之補充說明認為系爭建物或為屋況劣
    化所致，並無可採。
  (3)被告雖辯稱系爭建物於捷運工程施工前即有傾斜情況，足見
    造成房屋傾斜之原因甚多，不僅限於捷運施工所致。然系爭
    房屋傾斜之情況於施工前後確實有變化，已經高雄市土木技
    師公會、台灣省土木技師公會鑑定明確。系爭建物於施工前
    雖有傾斜之情形，惟被告不能證明系爭建物於捷運工程施工
    前之傾斜原因與系爭建物嗣後傾斜值改變間之關係為何。參
    諸證人丁○○證稱：依照鑑定手冊，連續壁開挖深度的兩倍
    之範圍內都會受到施工的影響等語（本院卷第298 頁），核
    與大地監測報告內容相符。被告辯稱系爭建物之損害並非由
    捷運施工所造成，並無可採。
  (4)被告另辯稱：系爭128 、130 、132 建物於捷運工程施工前
    即有大幅打除樑、柱、版、牆等結構體之情事，因當時為裝
    潢所包覆，故於施工前之現況並未經高雄市土木技師公會鑑
    定，系爭建物改建亦為系爭建物損害原因之一，台灣省土木
    技師公會對於系爭建物於捷運工程施工前所為改建對當時或
    嗣後建物造成裂縫之影響（例如抵抗外力之影響），並未審
    酌，其有關「損害原因」之認定，實有欠周延及公正等語。
    然證人丁○○證述：（拆除、改建行為不會造成結構有裂縫
    之情形產生嗎？）版構開孔之部分會造成周圍45度處產生裂
    縫，但是這個裂縫在我們鑑定之部分沒有加進去。2 戶之間
    的磚牆在結構設計理論只計重量，不計強度，所以整面牆打
    掉，不會影響結構安全，也不會造成樑、柱裂縫，拆除是打
    牆，不是打結構部分，所以在拆除過程，也不會產生裂縫。
    至於樑截斷之情形，其實只是保護層被打掉，對於該部分的
    鋼筋有影響，不會影響結構等語（本院卷第299 頁）。且原
    告庚○○、己○○於86年1 月間檢附檢討項目紀錄表、室內
    裝修圖說、結構計算書向高雄市政府工務局申請變更使用執
    照，該局已核准將130 號、132 號建物合併為1 戶，將原餐
    廳、住宅用途變更為停車空間及視聽伴唱遊藝場所，有高雄
    市政府工務局簡便行文表及結構計算書在卷可參（本院卷第
    573 至575 、933 至1004頁）。足見，系爭130 、132 號建
    物於改建時結構計算材料強度、設計載重、設計方法均符合
    建築技術規則。況且系爭130 號、132 號建物有1 樓騎樓地
    坪磁磚拱起之損害，此部分並非裝潢隱蔽部分，高雄市土木
    技師公會96年3 月29日高市土技字第09600718號函文亦稱此
    部分損害之可能原因為捷運施工等語，有該函文可憑（本院
    卷第491 頁）。被告雖另以「921 地震震壞建築物債震能力
    個按分析及改善建議」為據，惟該資料乃921 地震當時受損
    房屋之受損原因之探討，並不能倒果為因，即認一般建築如
    有類似之改建情形均有結構不安全之虞。況且，系爭130 、
    132 號建物間之強並非承重牆，而只有分戶牆之功能，在建
    築結構設計實務上並無將該分戶牆之強度功能計入。再則系
    爭建物位於捷運施工受損害影響範圍內（此理論乃依據各建
    築師及土木、結構技師公會聯合編撰及高雄市政府工務局審
    定之高雄市建築物工程施工損害鄰房鑑定手冊附錄五專家學
    者蔡錦松博士之研究報告），故系爭建物所造成之龜裂損害
    、房屋傾斜實難非由捷運施工所造成，亦經台灣省土木技師
    公會96年4 月18日96省土技字第2188號函函覆明確（本院卷
    第535 頁），被告未能具體指出系爭128 、130 、132 號建
    物改建後確有導致結構損害之情形，尚難僅以系爭128 、13
    0 、132 號建物曾經改建之事實推論現有之損害均係改建之
    結果。是以，被告辯稱系爭建物係因不當改建而產生裂縫云
    云，尚無足採。
  (5)證人余文芳雖證述：（如果系爭建物有這些改建、拆除情形
    ，有無可能產生裂縫？）在房屋拆除之過程中，要看拆除之
    方式，可能在鄰近部分產生裂縫。至於拆除之後，因為從照
    片來看，一些樑柱之保護體拆除，鋼筋有外露生銹之情形，
    加上牆壁有拆除，長久下來，可能會影響系爭建物之結構，
    容易造成裂縫等語，惟系爭128 、130 、132 號建物之拆除
    方式，被告並未證明，且證人余文芳依130 、132 號建物2
    樓柱構建之照片判斷，並無法確定鋼筋外露生鏽之程度如何
    。又鋼筋生鏽之情形有可能是表層氧化生鏽，或有深層生鏽
    等程度之分，尚不能概以鋼筋有生鏽即認為對會對結構產生
    危害。被告以證人余文芳之證詞辯稱系爭建物受損乃系爭建
    物經不當拆除改建所致云云，並無可採。
  (6)系爭128 號、130 號、132 號建物屋齡雖已有30年餘，134
    號建物屋齡亦有22年餘，期間固經歷多次地震，惟建築物並
    非毫無耐震能力，一遇地震即會受有損害，更何況地震亦有
    強弱之分，被告並未證明系爭建築物經歷地震已受有損害。
    縱使，系爭建物屋齡老舊乃已存在之事實，惟如係因捷運工
    程，致老舊房屋之損害較一般房屋為重，仍不能謂捷運工程
    之施工與系爭房屋之損害無因果關係。被告否認原告主張系
    爭建物因捷運工程受損害間之因果關係，並無可採。
  (7)被告自行將台灣省土木技師公會鑑定報告所附照片所示之裂
    縫比對台灣省土木技師公會鑑定手冊判斷「超載、樓版跨度
    較大、受反覆荷重發生之震動撓度」、「混凝土乾燥收縮受
    到周邊拘束龜裂、樓版撓曲變形」、「乾燥收縮、混凝土水
    灰比過大」、「樓版因乾燥收縮或變形受到拘束而發生」、
    「樓版受到溫度變化而伸縮變形，但因受到其他構材拘束無
    法自由變形而產生龜裂」、「狹長形建築物受到溫度變化而
    伸縮變形，但因受到其他構材拘束無法自由變形而產生龜裂
    」始為裂縫之可能原因等情，因被告僅憑照片所示裂縫判斷
    ，而未對現場情況進行調查，並輔以專業測量結果綜合研判
    ，其上開判斷，尚難採信。
  2.系爭建物因捷運工程施工受損之範圍：
    原告主張系爭建物因捷運工程施作損害之情形為：128 號建
    物平頂、地坪及牆與地坪交界處有局部裂隙滲水、地下室地
    坪龜裂、滲水、積水、後側門有變形、傾斜、後側浴室牆面
    損壞裂隙約1.5 至5 公厘不等；130 號、132 號建物平頂、
    地坪及牆與地坪交界處有局部裂隙滲水、地下室地坪龜裂、
    滲水、積水、騎樓處有鼓起；134 號建物平頂、地坪及牆與
    地坪交界處有局部裂隙滲水、主體結構與後側增建建物交界
    處有分離，惟被告否認之。原告雖以台灣省土木技師公會鑑
    定結果為據，惟查：台灣省土木技師公會鑑定系爭建物之屋
    況損害情形，並未比對高雄市土木技師公會現況鑑定之屋況
    資料，已經證人辛○○到庭證述明確（本院卷第1072號），
    是以，台灣省土木技師公會認定為捷運工程所致之損害，自
    應比對高雄市土木技師公會施工前之鑑定結果確定之。
    (1)5858號鑑定案鑑定結果認：128 號建物平頂、地坪及牆與
      地坪交界處有局部裂隙滲水、地下室地坪龜裂、滲水、積
      水、後側門有變形、傾斜等情形，經核並無現況鑑定時已
      存在之損害，此部分之損害為捷運工程施工所致，應可認
      定。至於系爭128 號建物於捷運工程施工前各樓層浴室有
      牆面全面性龜裂之情形，已經91之045 號鑑定案鑑定明確
      ，核與5858號鑑定案現況照片編號16、17（同一牆壁之兩
      面）之位置、損害情形均相同，有鑑定報告所附照片及照
      片說明表可稽（91之045 號鑑定報告第426 至435 號）。
      故5858號鑑定案鑑定浴室牆面裂隙之損害，並非捷運工程
      施作所致，應可認定。
    (2)5858號鑑定案鑑定結果認：130 號、132 號建物平頂、地
      坪及牆與地坪交界處有局部裂隙滲水、地下室地坪龜裂、
      滲水、積水、騎樓處地坪有鼓起等情形。91之045 號鑑定
      案鑑定時雖有4 樓牆面裂隙之情況存在，93之142 號鑑定
      案鑑定損害位置亦認為4 樓牆、平頂之裂隙係屋況劣化所
      致，然此部分之鑑定位置與台灣省土木技師公會鑑定損害
      位置並不相同，5858號鑑定案鑑定130 、132 號建物因捷
      運工程所受損害，應屬可採。
    (3)台灣省土木技師公會鑑定結果認：134 號建物平頂、地坪
      及牆與地坪交界處有局部裂隙滲水、主體結構與後側增建
      建物交界處有分離。經核並無現況鑑定時已存在之損害，
      台灣省土木技師公會鑑定之損害，均應為捷運工程施工所
      致，應可認定。
  3.原告請求被告鹿島公司、榮工公司負損害賠償責任有無理由
    ？
    按因故意或過失，不法侵害他人之權利者，負損害賠償責任
    ；數人共同不法侵害他人之權利者，連帶負損害賠償責任；
    承攬人因執行承攬事項，不法侵害他人之權利者，定作人不
    負損害賠償責任。但定作人於定作或指示有過失者，不在此
    限。民法第184 條第1 項前段、第185 條第1 項前段、第18
    9 條定有明文。被告鹿島公司、榮工公司均為捷運工程之承
    攬人，從事建築營造工程相關行業，對於開挖連續壁可能造
    成周邊土壤鬆動而致鄰房之損害應有相當之專業，竟於施工
    時未盡必要之注意，亦未採取防止鄰房損害之必要措施，致
    原告所有系爭房屋受有損害，依前述規定，自應就原告因此
    所受損害，連帶負損害賠償責任。
  (二)被告高捷公司是否須依民法第189 條定作人責任或民法第19
    1 條工作物所有人責任之規定，與被告鹿島公司、榮工公司
    連帶負損害賠償責任？
  1.按承攬人因執行承攬事項，不法侵害他人之權利者，定作人
    不負損害賠償責任。但定作人於定作或指示有過失者，不在
    此限；土地上之建築物或其他工作物所致他人權利之損害，
    由工作物之所有人負賠償責任。民法第189 條、第191 條第
    1 項前段定有明文。又按民法第191 條第1 項所謂設置有欠
    缺，係指土地上之建築物或其他工作物，於建造之初即存有
    瑕疪而言。所謂保管有欠缺，係指於建造後未善為保管，致
    其物發生瑕疪而言，最高法院50年台上字第1464號判例可資
    參照。準此，民法第189 條與第191 條規定負損害賠償責任
    之要件不同，承攬人執行承攬事項，有其獨立自主之地位，
    定作人對於承攬人並無監督其完成工作之權限，縱工作物為
    土地上之建築物或其他工作物而其所有權屬於定作人，如係
    因承攬人執行承攬事項而不法侵害他人權利，應優先適用民
    法第189 條規定，而不適用同法第191 條規定。
  2.原告主張被告高捷公司將捷運工程（連續壁工程）委由被告
    鹿島公司、榮工公司施作，應為連續壁之所有人，則被告鹿
    島公司、榮工公司因開挖連續壁致原告所有之系爭建物受有
    損害，應負工作物所有人責任等情。惟原告所有系爭建物所
    受損害，係因被告鹿島公司、榮工公司施工未盡必要注意所
    致，並非連續壁設置之瑕疵，或被告高捷公司之保管有欠缺
    ，依前述說明，原告請求被告高捷公司應負工作物所有人責
    任，尚嫌無據。
  3.原告主張捷運工程屬重大公共建設，並非一般民間委託承攬
    可比，而根據系爭建物區段之大地監測報告顯示，系爭建物
    93年3 月份沈陷變化量已超過行動值，並發出公安紅單列管
    ，惟承攬人即被告榮工、鹿島公司對此並未採取任何保護措
    施，被告高雄捷運公司明知此事亦未要求指示被承攬人依規
    定進行補救，任憑建物繼續沈陷，直到同年7 月份係爭建物
    出現牆面裂縫等損壞，是被告高雄捷運公司對本件工程顯有
    指示上之過失甚明等語，惟查：
    (1)被告高捷公司與訴外人高雄市政府捷運工程局簽訂「高雄
      都會區大眾捷運系統」興建營運合約，負責高雄捷運系統
      工程之興建及營運。被告高捷公司自91年10月4 日起，委
      由被告鹿島公司、榮工公司承攬施作「紅線CR4 區段標統
      包工程」，並訂有工程契約。被告高捷公司於捷運工程施
      工前曾於90年間委託中鼎公司進行地質調查，亦有被告高
      捷公司提出之地質調查報告足憑。此部分事實，堪信為真
      實。原告主張被告高捷公司於捷運工程施工前並未進行地
      質探測，定作上有過失云云，並無可採。
    (2)捷運工程之大地監測報告顯示捷運工程鄰地之沉陷情況，
      雖有大地監測報告節錄影本在卷可按。惟捷運工程之契約
      書一般條款第7.5 條第2 項約定「統包商應充分探查工地
      相關之地質、地形、天候、水文及地下狀況等資料，並防
      止可能影響本工程設計、製造、安裝或施工、試驗、測試
      、履勘、瑕疵修復、完工與保固之事故發生。統包商應採
      取一切預防措施，避免本工程、人員、財務發生損害或損
      傷，或將所發生之損害或損傷降至最低，並承擔為完成本
      工程而發生之一切風險，亦不得主張加價、延長工期或其
      他要求。」有契約書附卷可參（本院卷第178 頁）。捷運
      工程之承攬人即被告鹿島公司、榮工公司從事建築營造工
      程相關行業，對於開挖連續壁可能造成周邊土壤鬆動而致
      鄰房之損害應有相當之專業，依捷運工程契約書上開約定
      ，足見被告鹿島公司、榮工公司乃獨立施工於施工期間並
      不受被告高捷公司之指示及監督。捷運工程施工期間既均
      由被告鹿島公司、榮工公司獨立施作，系爭房屋於施工期
      間，受有損害，尚難認被告高捷公司於指示之過失。至於
      原告主張被告高捷公司知悉系爭工程大地監測報告內容後
      ，未為任何指示，應有指示上之過失等情，觀之上開契約
      已約明被告鹿島公司、榮工公司應採取之一切預防措施，
      足見被告高捷公司於捷運工程施工前已有指示，且依前述
      說明，被告高捷公司並無監督之權限，原告此部分主張，
      尚無可採。
  (三)原告請求各項損害賠償無理由？
  1.系爭建物修復費用部分：按負損害賠償責任者，除法律另有
    規定或契約另有訂定外，應回復他方損害發生前之原狀。債
    權人得請求支付回復原狀所必要之費用，以代回復原狀，民
    法第213 條第1 項、第3 項定有明文。系爭建物因捷運工程
    施工受有損害，依前述說明，原告請求系爭建物之修復費用
    ，應屬有據。
    (1)系爭128 號建物因捷運工程受有：平頂、地坪及牆與地坪
      交界處有局部裂隙滲水、地下室地坪龜裂、滲水、積水、
      後側門有變形、傾斜等損害，已如前述。又此部分修復費
      用為496,094 元（扣除修復費用估算表編號16、17部分即
      浴室牆壁裂縫修復2,904 元、19,680元），已經台灣省土
      木技師公會鑑定明確，有鑑定報告可憑（鑑定報告第38頁
      ）。原告庚○○為系爭128 號建物之所有人，此為兩造所
      不爭執，是以，其請求系爭128 號建物之修復費用496,09
      4 元，應予准許。
    (2)系爭130 號、132 號建物因捷運工程受有：平頂、地坪及
      牆與地坪交界處有局部裂隙滲水、地下室地坪龜裂、滲水
      、積水、騎樓處地坪有鼓起等損害，已如前述。此部分損
      害之修復費用為748,714 元，已經台灣省土木技師公會鑑
      定明確，有鑑定報告可憑（鑑定報告第56頁）。原告庚○○、己○○為系爭130 、132 號建物之所有人，2 戶現已
      打通為1 戶使用，均為兩造所不爭執。被告對於原告庚○○、己○○主張各按2 分之1 比例請求系爭130 、132 號
      建物之修復費用，亦不爭執。是以，原告庚○○、己○○
      得請求系爭130 、132 號房屋修復費用各為374,357 元。
    (3)系爭134 號建物因捷運工程受有：平頂、地坪及牆與地坪
      交界處有局部裂隙滲水、主體結構與後側增建建物交界處
      有分離等損害，已如前述。此部分損害之修復費用為159,
      452 元，已經台灣省土木技師公會鑑定明確，有鑑定報告
      可憑（鑑定報告第69頁）。原告戊○○為系爭134 號建物
      之所有人，為兩造所不爭執。是以，原告戊○○得請求系
      爭134 號房屋修復費用為159,452 元。
  2.拆除裝潢、水電部分：
    原告主張93之142 號鑑定案鑑定系爭建物之損害情況時，因
    有裝潢隱蔽部分未予鑑定，原告為確定系爭建物之損害情形
    及範圍，故有拆除裝潢、水電之必要，且建築物傾斜、沉陷
    及牆壁樑柱發生裂縫都是因為裝潢隱蔽未予鑑定之損害，足
    見原告確有拆除裝潢及水電之必要，因而支出之費用，亦得
    請求損害賠償等語，被告否認之。證人辛○○雖亦到庭證稱
    ：如果有拆除裝潢比較容易看結構損害之情形等語。惟其亦
    證稱：台灣省土木技師公會會勘系爭建物時，系爭建物之裝
    潢已經拆除等語（本院卷第1071頁背面），尚無法證明原有
    裝潢隱蔽之情形如何？有何拆除裝潢進行鑑定之必要。且觀
    之93年10月間系爭建物之內部照片，均屬輕鋼架，未經拆除
    亦可觀察天花板之損害情形，有照片在卷可稽（本院卷第10
    38至1045頁）。系爭建物縱有經裝潢隱蔽部分未經鑑定，然
    既非必須拆除裝潢始可鑑定其損害，原告此部分主張自無可
    採。至於拆除水電設備部分，證人辛○○已到庭證稱：鑑定
    與水電、空調設備無關等語明確（本院卷第1071頁背面），
    故原告此部分主張，亦無可採。
  3.台灣省土木技師公會鑑定費用部分：
    (1)原告委請台灣省土木技師公會進行鑑定，支出鑑定費用28
      0,000 元，雖為被告所不爭執，惟否認有此部分鑑定費用
      支出之必要。經查：被告鹿島公司、榮工公司於93年8 月
      間委請高雄市土木技師公會就系爭建物之損害情形為鑑定
      ，惟該會並未就損害之原因併予鑑定，該會鑑定結果雖謂
      ：系爭建物在正常使用情況下結構安全無虞等語，然經該
      會鑑定，系爭建物確實受有損害，則損害之原因自有釐清
      之必要。原告另請求台灣省土木技師公會鑑定系爭建物損
      害之原因，即有必要。
    (2)原告委請台灣省土木技師公會鑑定系爭128 、130 、132
      、134 號建物，共計支出鑑定費用280,000 元，因系爭建
      物分屬原告3 人所有，原告請求依比例由原告庚○○、己○○、戊○○各請求鑑定費用之2 分之1 、4 分之1 、4
      分之1 ，被告已不爭執。是以，原告庚○○、己○○、戊○○各請求鑑定費用為140,000 元、70,000元、70,000元
      。
  4.高雄市室內裝修商業同業公會鑑定、裝潢、水電、空調、消
    防設備重建費用：
    原告為鑑定系爭建物受損之情形及原因並無拆除裝潢、水電
    、空調及消防等設備之必要，已如前述，則原告請求此部分
    重建費用，亦無可採。
  5.租金損失部分：
    (1)按民法第216 條所稱之所失利益，包含依通常情形或依已
      定之計劃、設備或其他特別情事，可得預期之利益，亦即
      凡依外部客觀情事觀之，足認其已有取得利益之可能，因
      責任原因事實之發生，致不能取得者，即為所失利益，應
      由債務人賠償，不以確實可取得之利益為限（最高法院89
      年度臺上字第249 號判決意旨參照）。
    (2)原告庚○○、己○○主張系爭128 、130 、132 號建物因
      捷運工程受有損害，承租戶無法正常居住使用，已終止租
      約，造成原告受損，且在未知結構損害之情形下，亦無法
      出租他人，致使原告庚○○、己○○喪失元可收取租金之
      可得利益，原告庚○○得請求7,410,000 元、原告己○○
      得請求3,900,000 元，被告否認之，並以：系爭128 、13
      0 、132 號房建物於損害發生時並無人承租，原告並未受
      有租金之損害；又系爭建物受損並未達無法使用之程度，
      原告請求不能使用系爭128 、13 0、132 號房屋之所失利
      益，並無可採等語為辯。
    (3)系爭128 、130 、132 號建物因捷運工程施工受有損害，
      雖如前述，惟於93年7 月25日損害發生當時時並無人承租
      ，已為兩造所不爭執，原告庚○○、己○○不因此受有承
      租人終止租約之租金損失，應可認定。再者，93之142 號
      鑑定案鑑定結果為：系爭房屋現有損壞可經由補強修復，
      系爭房屋在正常使用之情況下結構安全無虞，有鑑定報告
      可憑（本院卷第4 頁），且5858號鑑定案鑑定系爭128 號
      建物平頂、地坪及牆與地坪交界處有局部裂隙滲水、地下
      室地坪龜裂、滲水、積水、後側門有變形、傾斜；130 號
      、132 號建物平頂、地坪及牆與地坪交界處有局部裂隙滲
      水、地下室地坪龜裂、滲水、積水、騎樓處地坪有鼓起，
      損害程度、結構位置亦與93之142 鑑定案相近，況且證人
      丁○○證稱：所謂結構損害，不代表結構不安全等語（本
      院卷第297 頁），本院比對93之142 號、5858號鑑定案鑑
      定損害之情形，認93之142 號鑑定案認系爭建物之結構安
      全，應可採信。系爭128 、130 、132 號建物並未因受損
      達不能使用之程度，原告庚○○、己○○自無不能使用建
      物之損害，亦未受有預期租金收益之損害，其此部分請求
      ，應無理由。
九、綜上所述，原告依民法第184 條第1 項前段、第185 條第1
    項前段、第189 條之規定，請求被告鹿島公司、榮工公司連
    帶賠償原告庚○○1,010,451 元（496,094 ＋374,357 ＋14
    0,000 ＝1,010,451） 、原告己○○444,357 元（374,35 7
    ＋70,000＝444,357） 、原告戊○○229,452 元（159,45 2
    ＋70,000＝229,452） ，為有理由，逾此範圍之請求為無理
    由，應予駁回。原告請求被告高捷公司損害賠償部分，亦無
    理由，併予駁回。
十、兩造均陳明願供擔保，請准宣告假執行或免為假執行，就原
    告勝訴部分，核無不合，爰分別酌定相當之擔保金額，予以
    准許；至原告敗訴部分，假執行之聲請失所附麗，應予駁回
    。
十一、據上論結，本件原告之訴一部有理由、一部無理由，依民
      事訴訟法第79條、第390 條第2 項、第392 條第2 項之規
      定，判決如主文。
中    華    民    國    97    年    12    月    11    日
                  民事第三庭    審判長法  官  朱玲瑤
                                      法  官  藍家慶
                                      法  官  陳宛榆
正本係照原本作成。
如不服本判決，應於送達後20日內，向本院提出上訴狀並表明上
訴理由，如於本判決宣示後送達前提起上訴者，應於判決送達後
10日內補提上訴理由書（須附繕本）。
中    華    民    國    97    年    12    月    11    日
                                      書記官  曹德英


司法院資訊處製作；財團法人民間司法改革基金會備份。
